臺灣臺中地方法院刑事判決　　　　　　 100年度易字第3411號
公　訴　人　臺灣臺中地方法院檢察署檢察官
被　　　告　林仕偉
上列被告因竊盜案件，經檢察官提起公訴（100 年度偵字第4766
號），被告就被訴事實為有罪之陳述，經本院聽取當事人意見後
，認宜進行簡式審判程序，裁定進行簡式審判程序，判決如下：
    主      文
林仕偉成年人與少年共同犯修正前刑法第三百二十一條第一項第
二款之加重竊盜罪，處有期徒刑柒月；又成年人與少年共同犯竊
盜罪，處有期徒刑肆月。應執行有期徒刑玖月。
    事實及理由
壹、犯罪事實：
    林仕偉成年人意圖為自己不法所有，與少年吳○○（民國84
    年12月生，真實姓名年籍詳卷，另移送本院少年法庭審理）
    共同基於意圖為自己不法所有之犯意聯絡，為下列竊盜犯行
    ：
  一於99年11月8 日14時許，由林仕偉騎乘車牌號碼不詳之機車
    搭載吳○○，前往吳○○之祖父吳○枝（真實姓名、年籍詳
    卷）位於臺中縣霧峰鄉（現改制為臺中市霧峰區）住處（住
    址詳卷），由林仕偉打開後門之第1 道紗門後，吳○○再以
    身體衝撞第2 道門，致構成門之一部之門鎖及附加之鎖均毀
    壞，林仕偉、吳○○隨即侵入吳○枝（侵入住宅部分，均未
    據告訴）上開住處內，共同徒手竊取吳○枝所有之現金新臺
    幣（下同）200 元、32吋歌林牌液晶電視機1 臺（價值10,0
    00元），及吳○○之祖母吳謝○蘭所有之金戒指1 只（價值
    4,000 元）、金耳環1 對（價值3, 000元）等物品。得手後
    ，將竊得之電視機1 臺搬運至其等所騎乘之機車腳踏板上，
    再由林仕偉騎乘機車搭載吳○○離開現場。林仕偉、吳○○
    旋於同日16時許，攜帶上開竊得物品至臺中縣霧峰鄉（現改
    制為臺中市霧峰區○○○路502 號，販售予不知情之古董買
    賣店老闆余錫森，得款15,000元，由林仕偉分得5,000 元、
    吳○○分得10,000元，2 人朋分花用殆盡。
  二於99年11月11日15時許，由林仕偉騎乘車牌號碼不詳之機車
    搭載吳○○，共同前往吳之○之母蔡○玲（真實、姓名年籍
    詳卷）位於臺中縣大里市（現改制為臺中市大里區）住處（
    住址詳卷），由吳○○持非其所有之鑰匙開門後，林仕偉、
    吳○○隨即侵入蔡○玲上開住處內（侵入住宅部分，未據告
    訴），共同徒手竊取電腦螢幕及主機各1 臺（共價值20,000
    元）得手後，將竊得之電腦螢幕及主機各1 臺搬運至其等所
    騎乘之機車腳踏板上，再由林仕偉騎乘機車搭載吳○○離開
    現場。林仕偉、吳○○隨即於同日16時許，攜帶上開竊得物
    品至臺中縣霧峰鄉○○路502 號，販售予不知情之古董買賣
    店老闆余錫森，得款3,500 元，由林仕偉、吳○○共同朋分
    花用殆盡。
  嗣經吳○枝、蔡○玲發覺遭竊報警，始悉上情。
貳、認定犯罪事實所憑證據及理由：
  一按除簡式審判程序、簡易程序及第376 條第1 款、第2 款所
    列之罪之案件外，第一審應行合議審判，刑事訴訟法第284
    條之1 定有明文。本件被告林仕偉所犯竊盜案件，係屬刑事
    訴訟法第376 條第2 款所列之竊盜罪之案件，依上開條文規
    定，第一審自毋庸行合議審判，先予敘明。
  二被告所犯刑法第321 條第1 項第2 款及刑法第320 條第1 項
    之罪，係死刑、無期徒刑、最輕本刑為3 年以上有期徒刑以
    外之罪，其於審理程序就前揭被訴事實為有罪之陳述，經告
    知簡式審判程序之旨，並聽取其與公訴人之意見後，本院裁
    定進行簡式審判程序，是本件之證據調查，依刑事訴訟法第
    273 條之2 規定，不受同法第159 條第1 項、第161 條之2
    、第161 條之3 、第163 條之1 及第164 條至第170 條規定
    之限制。
  三上開犯罪事實，業據證人即被害人吳○枝、蔡○玲、吳謝○
    蘭、證人余錫森及共犯吳○○於警詢時，及證人吳○枝於本
    院審理時證述明確，並有讓渡書、犯罪贓物及現場照片、刑
    案現場測繪圖等件附卷可參。被告於本院審理時就上開犯罪
    事實亦坦承不諱，並有被告之警詢及偵訊筆錄附卷可稽。是
    被告之自白與相關證據均相符合，本件事證明確，被告之犯
    行均堪認定。
、論罪科刑之理由：
  一查被告行為後，刑法第321 條關於加重竊盜罪之規定於100
    年1 月26日經總統以華總一義字第10000015561 號令修正公
    布為：「犯竊盜罪而有下列情形之一者，處六月以上、五年
    以下有期徒刑，得併科新臺幣十萬元以下罰金：一、侵入住
    宅或有人居住之建築物、船艦或隱匿其內而犯之者。二、毀
    越門扇、牆垣或其他安全設備而犯之者。三、攜帶兇器而犯
    之者。四、結夥三人以上而犯之者。五、乘火災、水災或其
    他災害之際而犯之者。六、在車站、埠頭、航空站或其他供
    水、陸、空公眾運輸之舟、車、航空機內而犯之者。前項之
    未遂犯罰之。」並自100 年1 月28日施行。按行為後法律有
    變更者，適用行為時之法律，但行為後之法律有利於行為人
    者，適用最有利於行為人之法律，現行刑法第2 條第1 項定
    有明文。本件於刑法修正之後，原所犯加重竊盜罪之法定刑
    關於自由刑部分之上、下限雖未經變更，惟修正後之規定則
    以犯加重竊盜罪者得併科新臺幣100,000 元以下之罰金，第
    1 項第2 款復將於「夜間」之要件去除，比較修正前、後之
    規定，顯然修正前之規定較有利於被告，如仍依修正後之規
    定，對於被告極為不利，經比較新舊法結果，以被告行為時
    之規定較有利，新法之規定對於被告並無較為有利之情形，
    自應依刑法第2 條第1 項前段規定，就對被告為科刑諭知部
    分適用修正施行前之刑法第321 條之規定論處。另行為之處
    罰，以行為時之法律有明文規定者為限，刑法第1 條前段亦
    定有明文，被告犯本件竊盜罪之犯罪手法係以侵入被害人住
    宅方式犯之，此種犯罪手法於新修正刑法第321 條第1 項第
    1 款規定將之列為犯該款加重竊盜罪之構成要件要素之一，
    惟被告犯本竊盜罪係於上開法條修正前所為，且非於「夜間
    」侵入住宅犯竊盜罪，自無新修正侵入住宅犯竊盜罪加重條
    件之適用，附此敘明。
  二按毀壞門鎖行竊，自應論以刑法第321 條第1 項第2 款之毀
    壞安全設備竊盜罪，但此處所謂門鎖，係指附加於門上之鎖
    而言，至於毀壞構成門之一部之鎖（如司畢靈鎖），則應認
    為毀壞門扇之加重竊盜罪，最高法院74年度臺上字第243 號
    判決要旨可資參照。告訴人吳○枝住處後門第2 道門共有2
    道鎖，上方之鎖係另外加裝於門上之門栓，屬安全設備，下
    方之鎖則如司畢靈鎖構成門之一部，為門扇之一部，有現場
    照片2 張附卷可參（見核交卷第7 、8 頁）。共犯少年吳○
    ○以身體衝撞吳○枝住處後門第2 道門，致第2 道門上方附
    加於門上之鎖及下方門之一部之鎖均遭毀壞不堪使用，亦為
    證人吳○枝於本院審理時證述屬實。是核被告犯罪事實一所
    為，係犯修正前刑法第321 條第1 項第2 款之加重竊盜罪；
    犯罪事實二所為，則係犯刑法第320 條第1 項竊盜罪。
  三被告與少年吳○○，就上開犯行，均有犯意聯絡及行為分擔
    ，為共同正犯。
  四被告所犯上開2 罪，犯意各別，行為各自獨立，應分論併罰
    之。
  五又被告行為後，兒童及少年福利法業於100 年11月30日修正
    公布，並於同年12月2 日生效施行，將原兒童及少年福利法
    ，更名為「兒童及少年福利與權益保障法」；原兒童及少年
    福利法第2 條兒童及少年之定義，修正後仍規定於兒童及少
    年福利與權益保障法第2 條，且未為任何文字上之修正；原
    兒童及少年福利法第70條第1 項：「成年人教唆、幫助或利
    用兒童及少年犯罪或與之共同實施犯罪或故意對其犯罪者，
    加重其刑至2 分之1 。但各該罪就被害人係兒童及少年已定
    有特別處罰規定者，不在此限。」改列為兒童及少年福利與
    權益保障法第112 條第1 項而規定為：「成年人教唆、幫助
    或利用兒童及少年犯罪或與之共同實施犯罪或故意對其犯罪
    者，加重其刑至2 分之1 。但各該罪就被害人係兒童及少年
    已定有特別處罰規定者，從其規定。」經比較修正前後之規
    定，僅係法律名稱、法條順序之變更，及該項但書部分法條
    文字之調整，就該項本文部分，並未作任何修正，非屬法律
    之變更，無庸比較新舊法，應逕行適用裁判時之規定，即修
    正後兒童及少年福利與權益保障法第112 條第1 項前段之規
    定。故被告於犯案時已成年，少年吳○○則為84年12月生，
    有其等之年籍資料附卷可稽。被告成年人，與少年吳○○共
    同實施犯罪，應依100 年11月30日修正施行之兒童及少年福
    利與權益保障法第112 條第1 項規定，加重其刑。
  六本院審酌被告因友人吳○○一時缺錢花用，竟與少年吳○○
    共同侵入他人住宅，竊取他人之財物變賣得現，尊重他人財
    產權觀念相當薄弱，亦影響社會治安，被告國中畢業，智識
    程度淺薄，現以粗工為業，月收入約2 至3 萬元，暨被告犯
    後具有悔意，態度尚佳，惟被告犯後仍未能與告訴人達成和
    解，取得告訴人之諒解，難認犯後已有彌補其犯行造成告訴
    人損害之具體作為等一切情狀，分別量處如主文所示之刑，
    並定其應執行之刑。
肆、適用之法律：
    依刑事訴訟法第284 條之1 、第273 條之1 、第299 條第1
    項前段，兒童及少年福利與權益保障法第112 條第1 項前段
    ，刑法第11條前段、第2 條第1 項前段、第28條、第320 條
    第1 項、修正前第321 條第1 項第2 款、第51條第5 款，刑
    法施行法第1 條之1 第1 項、第2 項前段，判決如主文。
中    華    民    國  100     年    12    月    21    日
                  刑事第十三庭  法  官  楊欣怡
以上正本證明與原本無異。
如不服本判決應於收受判決後10日內向本院提出上訴書狀，並應
敘述具體理由；其未敘述上訴理由者，應於上訴期間屆滿後20日
內向本院補提理由書狀(均須按他造當事人之人數附繕本)「切勿
逕送上級法院」。
告訴人或被害人對於判決如有不服具備理由請求檢察官上訴者，
其上訴期間之計算係以檢察官收受判決正本之日期為準。
                                書記官  黃泰能
中    華    民    國   100    年    12    月    21    日
附錄論罪科刑法條：
中華民國刑法第320條
意圖為自己或第三人不法之所有，而竊取他人之動產者，為竊盜
罪，處5 年以下有期徒刑、拘役或5 百元以下罰金。
意圖為自己或第三人不法之利益，而竊佔他人之不動產者，依前
項之規定處斷。
前二項之未遂犯罰之。
修正前刑法第321條第1項：
犯竊盜罪而有左列情形之一者，處6 月以上、5 年以下有期徒刑
：
一、於夜間侵入住宅或有人居住之建築物、船艦或隱匿其內而犯
    之者。
二、毀越門扇、牆垣或其他安全設備而犯之者。
三、攜帶兇器而犯之者。
四、結夥三人以上而犯之者。
五、乘火災、水災或其他災害之際而犯之者。
六、在車站或埠頭而犯之者。
前項之未遂犯罰之。